【裁判字號】    98,抗,212
【裁判日期】    980706
【裁判案由】    定應執行刑
【裁判全文】
臺灣高等法院臺南分院刑事裁定           98年度抗字第212號
抗  告  人  甲○○
上列抗告人因定應執行刑案件，不服臺灣嘉義地方法院中華民國
98年5月26日所為之裁定（98年度聲字第666號），提起抗告，本
院裁定如下：
    主  文
原裁定撤銷。
甲○○所犯如附表所示各罪，所處如附表所載之有期徒刑部分，
應執行有期徒刑拾月，如易科罰金，以新臺幣壹仟元折算壹日；
併科罰金拾萬元，如易服勞役，以新臺幣壹仟元折算壹日。
    理  由
一、原裁定以：抗告人甲○○因犯附表所示各罪，先後經原審97
    年度嘉簡字第1168號、98年度嘉簡字第424號分別判處如附
    表所示之刑，均分別確定在案。茲檢察官聲請定其應執行之
    刑，原審審核認為聲請正當，爰定應執行有期徒刑10月等語
    。
二、本件抗告意旨略以：抗告人所犯前後2案件，前案原審判處
    有期徒刑5月，抗告人已繳納罰金執行完畢，後案原審法院
    判處抗告人有期徒刑6月，原審合併定執行刑卻裁定應執行
    有期徒刑10月顯然過重。又抗告人所犯之罪均屬最重本刑5
    年以下有期徒刑之罪，如判處6個月以下徒刑應可易科罰金
    ，本件原裁定並未諭知得易科罰金自有違誤等語。
三、按數罪併罰，有2裁判以上者，依刑法第51條之規定，定其
    應執行之刑，刑法第53條定有明文。又刑法第51條第5款規
    定，宣告多數有期徒刑者，於各刑中之最長期以上，各刑合
    併之刑期以下，定其刑期，但不得逾30年。且對於定應執行
    刑之案件，法院所為刑之酌定，本屬自由裁量事項，倘未逾
    法定裁量範圍（即各刑中之最長期以上、各刑合併之刑期以
    下之法定範圍內），即難謂其職權之行使有違誤。另法律上
    屬於自由裁量之事項，有其外部性界限及內部性界限，並非
    概無拘束。依據法律之具體規定，法院應在其範圍選擇為適
    當之裁判者，為外部性界限；而法院為裁判時，應考量法律
    之目的，及法律秩序之理念所在者，為內部性界限。法院為
    裁判時，二者均不得有所踰越（最高法院80年台非字第473
    號判例意旨參照）。是於數罪併罰，有2裁判以上，定其應
    執行之刑時，固屬於法院自由裁量之事項，惟仍應受前揭外
    部性界限及內部性界限之拘束，則屬當然。另按定應執行之
    刑，應由犯罪事實最後判決之法院檢察官聲請該法院依法裁
    定之，不能因犯罪之一部分所科之刑業經執行完畢，而認檢
    察官之聲請為不合法，予以駁回。至已執行部分，檢察官於
    指揮執行時應如何處理？係另一問題，與定應執行刑之裁定
    無涉（參酌最高法院88年台抗字第325號刑事裁定）。
四、按犯最重本刑為5年以下有期徒刑以下之刑之罪，而受6個月
    以下有期徒刑或拘役之宣告者，得以新臺幣1000元、2000元
    或3000元折算一日，易科罰金。但確因不執行所宣告之刑，
    難收矯正之效，或難以維持法秩序者，不在此限。前項規定
    於數罪併罰，其應執行之刑未逾6月者，亦適用之。現行刑
    法第41條第1項、第2項定有明文。惟現行刑法第41條第2項
    於98年6月19日經大法官會議釋字第662號解釋宣告違憲，而
    立即失其效力，是各得易科罰金之數罪，因併合處罰定其應
    執行之刑逾有期徒刑6個月時，得依刑法第41條第1項之規定
    ，易科罰金。
五、經查：
（一）本件抗告人甲○○所犯如原裁定附表所示各罪，合併定應
      執行刑為有期徒刑10月，從形式上觀察，未踰越刑法第51
      條第5款所定法律之外部性界限。又本件抗告人所犯附表
      編號一、二之罪，前經原審法院97年度嘉簡字第1168號判
      決定應執行刑有期徒刑5月，抗告人所犯附表編號三之罪
      ，前經原審法院98年度嘉簡字第424號判處有期徒刑6月，
      併科罰金新台幣10萬元，有原審98年度嘉簡字第1168號及
      第424號刑事簡易判決在卷可稽。則抗告人所犯附表編號
      一至三之罪，依前定應執行刑後，合併之刑期共計最長為
      有期徒刑11月，原審法院依職權定其應執行刑有期徒刑10
      月，未違反前開內部性界線之限制，亦未剝奪抗告人既得
      之利益，而不利於抗告人，難認其違法。
（二）本件抗告人所犯附表所示各罪均為最重本刑5年以下有期
      徒刑以下之刑之罪，亦均受6個月以下有期徒刑之宣告，
      揆諸上開規定，自符合刑法第41條第1項之規定。從而，
      抗告人指摘及此，為有理由，原審裁定自屬無可維持，爰
      將原裁定撤銷，並自為裁定，裁定如主文所示。
六、據上論斷，依刑事訴訟法第413條，刑法第53條、第51條第5
    款、第41條第1項，裁定如主文。
中    華    民    國    98    年    7     月    6     日
                  刑事第五庭    審判長法  官  楊明章
                                      法  官  顏基典
                                      法  官  楊子莊
以上正本證明與原本無異。
不得抗告。
                                      書記官  王全龍
中    華    民    國    98    年    7     月    7     日


司法院資訊處製作；財團法人民間司法改革基金會備份。
